【裁判字號】    92,交簡上,5
【裁判日期】    920414
【裁判案由】    過失傷害
【裁判全文】
臺灣高雄地方法院刑事判決                          九十二年度交簡上字第五號
    上  訴  人  丙○○
    即  被  告
右列被告因過失傷害案件，不服本院交通法庭中華民國九十一年十一月二十五日九十
一年度交簡字第二二九號刑事簡易判決（聲請簡易判決處刑案號：臺灣高雄地方法院
檢察署九十一年度偵字第一六一六五號），提起上訴，本院管轄之第二審合議庭，判
決如左：
    主  文
原判決撤銷。
丙○○因過失傷害人，處有期徒刑參月，如易科罰金，以參佰元折算壹日。
    事  實
一、丙○○考領有合格大貨車駕駛執照，於民國九十一年一月十二日七、八時許，在
    住家附近小吃店與友人飲用酒類啤酒、米酒頭，於服用酒類後已達於說話不清楚
    、感覺喪失及視力模糊而不能安全駕駛動力交通具之狀態下，猶駕駛車牌號碼Ｔ
    Ｉ─八七六七號自用小客車上路（所犯公共危險罪部分，業經本院九十一年旗交
    簡字第十九號判決有期徒刑二月，如易科罰金，以三百元折算一日確定，並於九
    十一年四月三十日易科罰金執行完畢），沿高雄縣旗山鎮○○路由南往北方向即
    往大林方向行駛，迨同日十三時十五分許，行駛至該路四段二百六十公里處，本
    應注意汽車駕駛人，飲酒後其吐氣所含酒精成份超過每公升零點二五毫克以上者
    ，不得駕車，又汽車在雙向二車道行駛時，均應在遵行之車道內行駛，而依當時
    之天候晴朗、日間有自然光線、路面乾燥、無缺陷、亦無障礙物、且視距良好等
    情形，並無不能注意之情事，竟疏未注意，猶貿然於飲酒後其吐氣所含酒精成份
    為每公升一點七四毫克之情形下，駕車上路行駛，並因酒後影響反應與控制能力
    行駛至對向車道內，適對向車道有由亦考領合格自小客車駕駛執照之蕭國正所駕
    照之車號Ｓ七—二六九九號自小客車，內載甲○○、馮芳萍、乙○○等人，正沿
    同路段由北往南方向即往旗山方向行駛，蕭國正見丙○○逆向行駛，立即鳴按喇
    叭並閃大燈警示丙○○，丙○○仍無自覺繼續逆向行駛，蕭國正立即轉往對向車
    道欲閃避，惟仍遭丙○○所駕駛之自小客車左側車頭處攔車腰處撞擊，蕭國正所
    駕駛之之車遭撞及後即翻覆至路旁草叢中，並致甲○○受有右鎖骨骨折、右側肋
    骨骨折並血氣胸之傷害，致乙○○受有暈眩、噁心、嘔吐、右前額腫、深擦傷（
  七×四公分）、右胸壁腫、痛、瘀青，並有腦震盪現象等傷害（蕭國正、馮芳萍
    未就傷害部分提出告訴），經警到達現場處理，丙○○否認為肇事者，並稱是其
    他車輛肇事逃逸，經員警對丙○○進行酒精濃度測試，當場測得丙○○吐氣中所
    含之酒精濃度達每公升一點七四毫克，而知前情。
二、案經甲○○、乙○○訴請高雄縣政府警察局旗山分局報請臺灣高雄地方法院檢察
    署檢察官偵查後聲請簡易判決處刑。
    理  由
一、訊據上訴人即被告丙○○固坦承：於飲酒後已不能安全駕駛動力交通工具，猶駕
    車上路，並逆向行駛而撞擊由被害人蕭國正所駕駛之自小客車，並致車內之乘客
    甲○○、乙○○等人受傷，就本件車禍事故之發生確有過失等情無訛，惟稱：於
    肇事後有向到場處理員警自承為肇事者，且均與告訴人甲○○、乙○○達成和解
    等語。
二、經查：
（一）前開被告於服用酒類後，已不能安全駕駛動力交通工具之狀態下，猶駕駛前開
      車輛上路，並於上述時間、地點逆向行駛至被害人蕭國正駕駛之車道內，並撞
      擊由被害人蕭國正所駕駛之自小客車，致被害人蕭國正所駕駛之自小客車翻覆
      路旁，車內之乘客甲○○、乙○○等人因而受傷等事實，業據告訴人乙○○、
      甲○○於警、偵訊中指訴綦詳，並經被害人蕭國正陳述甚明。復有證人即到場
      處理員警劉盛原到庭結證屬實，此外，並有高雄縣政府警察局道路交通事故調
      查報告表、舉發違反道路交通管理事件通知單各一份、事故現場與車損照片共
      十二幀附卷可稽。而告訴人甲○○、乙○○二人因本件車禍事故而受有如事實
      欄所載之傷害，亦有長庚紀念醫院診斷證明書，及重安醫院九十二年三月十一
      日函所附之病歷資料各一份在卷足憑，此外，並有車籍作業系統—查詢認可資
      料二紙附卷可佐。
（二）按汽車駕駛人飲用酒類後其吐氣所含之酒精濃度超過每公升零點二五毫克，或
      血液中之酒精濃度超過百分之零點零五以上者，不得駕車；又汽車在雙向二車
      道行駛時，均應在遵行車道內行駛，道路交通安全規則第一百十四條第一款，
      及第九十七條分別定有明文。被告依法駕車，對於前開規定應知之甚明，且依
      當時之天氣晴朗、有日間自然光線，路面乾燥、無缺陷、亦無障礙物，且視距
      良好等情，亦有道路交通事故調查報告表載述明確，即依當時情狀，並無不能
      注意之情事，被告竟於服用酒類後吐氣之酒精濃度高達一點七四毫克，反應與
    控制能力均受影響，不能安全駕駛車輛，猶駕車上路，並逆向行駛在被害人蕭
      國正行駛之車道內，以致撞擊被害人所駕駛之前開車輛而肇事，被告違反上開
      道路交通安全規則之規定而有過失甚明。且被告之過失行為與告訴人甲○○、
      乙○○所受之傷害間，具有相當因果關係。綜前說明，堪認被告前開自白核與
      事證相符，堪以採信，本件事證明確，被告犯行堪以認定。
（三）被告雖陳稱：於肇事後經由路人報警，但伊在現場，有向到場警察承認係伊開
      車肇事等語，然查，被告肇事後，於是日十四時四十五分許，經帶至圓潭派出
      所製作筆錄時，被告僅坦承有酒後駕車之情形，惟否認肇事撞擊被害人蕭國正
      所駕駛之車輛乙節，並辯稱是其後面車輛撞擊被害人之車輛肇事，待伊停車回
      頭看時，就說是伊肇事等語，有調查筆錄一份在卷可按，證人劉盛原亦證稱：
      伊執行巡邏勤務，接到通知後，到現場處理時，被告並未向伊自承為肇事者等
      語，因此，被告於肇事後，雖留在事故現場，但未主動報警表明為肇事者，且
      對於到場處理警員亦未主動自承為肇事者，被告所陳有向警察承認駕車肇事尚
      難採信。
三、核被告丙○○所為，係犯刑法第二百八十四條第一項前段之過失傷害罪。被告以
    一過失行為，至告訴人甲○○、乙○○二人受傷，係一行為觸犯數罪名，為想像
    競合犯，應從一重之過失傷害罪處斷。雖聲請人未就告訴人乙○○告訴被告過失
    傷害罪聲請簡易判決處刑，然告訴人乙○○受有如事實欄所載之傷害，且於警員
    調查時，依法提出告訴，有警詢筆錄可參，本院認此部分與前開聲請簡易判決部
    分有想像競合之裁判上一罪之關係，為聲請效力所及，基於審判不可分之原則，
    應併予審理，附此說明。並按汽車駕駛人，酒醉駕車，因而致人受傷或死亡，依
    法應負刑事責任者，加重其刑至二分之一，道路交通管理處罰條例第八十六條第
    一項定有明文，被告於服用酒類後駕車上路，且因逆向行駛肇事，於為警查獲時
    ，所檢測吐氣中之酒精濃度達每公升一點七四毫克，被告顯已酒醉，而不能安全
    駕駛動力交通工具甚明，故依前開規定，應依法加重其刑。原審以被告犯行明確
    ，予以論罪科刑，固非無見。惟查（一）被告撞擊由被害人蕭國正所駕駛之前開
    自小客車，除致告訴人甲○○受傷外，並致告訴人乙○○受有前開之傷害，聲請
    人雖以告訴人乙○○提出告訴後未到庭，亦未提出診斷證明書，而認被告此部分
    罪嫌不足，惟因被告係以一過失行為，侵害告訴人甲○○、乙○○等人之法益，
    係一行為觸犯數罪名，為想像競合犯，應從一重處斷，爰不另為不起訴處分；然
    告訴人乙○○因本件車禍事故受有前開傷害，已於警詢中明確指陳遭被告撞擊受
    傷，且對被告提出傷害告訴，且該筆錄係警員在旗山重安醫院製作，對於告訴人
    乙○○之傷勢如何，法院為發現真實，得依職權調查證據，並不受聲請人於聲請
    簡易判決處刑書所載不另為不起訴處分諭知之限制，原審疏未調查，顯有未恰。
    （二）又被告於飲用酒類後，已不能安全駕駛動力交通工具猶駕車上路，並因而
    肇事致告訴人受傷，應依道路交通管理處罰條例第八十六條第一項規定加重其刑
    ，原審漏未依此規定加重被告刑責，亦有不當。被告上訴主張原審量刑過重，且
    與告訴人均達成和解，僅因和解時間過長，告訴人未及撤回告訴等情，雖無理由
    ，惟原判決既有前述可議之處，爰由本院予以撤銷改判。茲審酌被告素行尚可，
    有臺灣高等法院被告全國前案紀錄表存卷可考，被告就本件車禍事故因服用酒類
    ，不能安全駕駛狀態下駕車上路，並逆向行駛侵入對向車道撞擊被害人蕭國正之
    車輛而肇事之重大過失程度、被告之過失行為對告訴人所造成之傷害程度，及財
    物所受之損害，並分別以一萬五千元及六萬元與告訴人乙○○、甲○○達成和解
    ，惟告訴人乙○○、甲○○均未撤回告訴等情，有和解書及切結書各一紙在卷可
    稽，及犯後在庭態度良好等一切情狀，量處如主文第二項所示之刑，並諭知易科
    罰金之折算標準。
據上論斷，應依刑事訴訟法第四百五十五條之一第三項、第三百六十九條第一項前段
、第三百六十四條、第二百九十九條第一項前段，刑法第二百八十四條第一項前段、
第五十五條、第四十一條第一項，道路交通管理處罰條例第八十六條第一項，罰金罰
鍰提高標準條例第一條前段、第二條，判決如主文。
本案經檢察官鄧藤墩到庭執行職務。
中      華      民      國    九十二    年      四      月     十四     日
                        臺灣高雄地方法院交通法庭
                            審判長  法  官 黃仁松
                                    法  官 廖純卿
                                    法  官 程克琳
右正本證明與原本無異。
本判決不得上訴。
                                     書記官 梁瑜玲
中    華    民    國      九十二      年 四      月      十七      日
【附錄本判決論罪科刑法條】
刑法第二百八十四條第一項前段：
因過失傷害人者，處六月以下有期徒刑、拘役或五百元以下罰金。


司法院資訊處製作；財團法人民間司法改革基金會備份。
